【裁判字號】    89,判,54
【裁判日期】    890113
【裁判案由】    地價稅
【裁判全文】
行  政  法  院  判  決                              八十九年度判字第五四號
    原      告  厚生化學工業股份有限公司
    代  表  人  甲○○
    被      告  臺北縣稅捐稽徵處
右當事人間因地價稅事件，原告不服財政部中華民國八十七年七月六日台財訴第00
0000000號再訴願決定，提起行政訴訟。本院判決如左︰
    主  文
原告之訴駁回。
    事  實
緣原告所有坐落臺北縣板橋市○○段二九二三、二九二三—一、二九二三—三、二九
二三—六、二九二四、二九二四—一、二九二四—二、二九二四—三、二九二四—四
、二九二四—五地號等十筆土地，原按工業用地稅率課徵地價稅。經被告派員於民國
八十四年清查，以原告之工廠早於七十九年停工，且將部分土地出租作修車廠或保齡
球場使用，應自七十九年度起改按一般土地稅率課徵地價稅，因七十九年度已逾核課
期間，乃發單補徵八十年至八十三年度短繳之地價稅額，依序為新臺幣（下同）五、
六二○、三六四元；六、三七六、七六○元；六、三八一、六三八元；七、四二四、
八六六元。原告不服，申請復查，未獲變更，嗣訴經臺灣省政府八十六年四月七日八
六府訴二字第一四五四四五號訴願決定，將原處分撤銷，由原處分機關另為處分。被
告重為復查決定，仍維持原核定，原告遂循序提起行政訴訟。茲摘敘兩造訴辯意旨於
次：
原告起訴意旨略謂︰查被告於八十四年及八十六年間，至實地勘查系爭土地使用狀況
，其何能推測八十年至八十三年度土地使用情形，應無強有力之事實顯示上述年度，
系爭土地未依工業用途使用。被告以承租單位設立日期作為承租證明，實有誤解，蓋
頗多企業實際營業處所與登記設立之地址不同，自不能僅以此反推八十年至八十三年
原告公司土地全部作為非工廠使用，而應查明使用面積比例，以作為計算地價稅之依
據。又被告並無確實證據以證明部分土地僅作為進口建材原物料倉儲之用，因產品之
認定，不能任憑非專業人士隨意為之，被告以此駁回原告復查之申請，實有不妥。請
撤銷原處分及訴願、再訴願決定，依實際土地使用狀況計算地價稅款，以符民心等語
。
被告答辯意旨略謂︰按「供左列事業直接使用之土地，按千分之十計徵地價稅。但未
按目的事業主管機關核定規劃使用者，不適用之：一、工業用地、礦業用地。」「土
地所有權人，申請適用本法第十八條特別稅率計徵地價稅者，應填具申請書，並依左
列規定，向主管稽徵機關申請核定之：一、工業用地：應檢附工業主管機關核准使用
計劃圖或工廠設立許可證及建造執照等文件。其已開工生產者，應檢附工廠登記證。
」為土地稅法第十八條第一項第一款及其施行細則第十四條第一項第一款所明定。又
「工廠已停工，但仍作該公司銷售北部產品之儲運及轉運使用，依照本部六八台財稅
第三六四七二號函規定，由該公司向主管機關取證，倘經證實仍符按核定規劃使用，
自可按工業用地稅率課徵地價稅。」「依土地法稅法第十七條及第十八條規定，得適
用特別稅率之用地，於適用特別稅率之原因、事實消滅時，應自其原因、事實消滅之
次期起恢復按一般用地稅率課徵地價稅。」「廠房及其附屬建築之用地及生產原料倉
庫及露天堆置原料用地．．．均視為直接供工廠用地．．．三、辦公廳及單身宿舍在
工廠之內者，依照千分之十五（現修正為千分之十）稅率課徵地價稅。」亦分別經財
政部六十九年五月廿八日台財稅第三四二四四號函、八十年（答辯狀誤為八十五年年
）五月廿五日台財稅第八○一二四七三五○號函及五八台財稅發第○二二二○號令釋
示在案。本件原告所有系爭土地，原按工業用地稅率課徵地價稅，經被告派員於八十
四年清查發現原告之工廠已於七十九年停工，且將部分土地出租當修車廠使用，部分
土地作保齡球場使用，乃自七十九年起改按一般土地稅率課徵地價稅。因七十九年度
應補徵之地價稅已逾核課期間，遂發單補徵八十年至八十三年短繳之地價稅額。原告
訴經臺灣省政府八十六年四月七日八六府訴二字第一四五四四五號訴願決定略以：「
惟遍查原處分卷並無訴願人於七十九年前廠房停工，該公司作貿易業進口建材原物料
之倉儲使用、太子汽車工業股份有限公司（下稱太子公司）板橋分公司、顯榮工業股
份有限公司（下稱顯榮公司）光復分公司、日勝汽車股份有限公司（下稱日勝公司）
板橋分公司於系爭土地承租使用等資料供核，渠等是否均於七十九年起即於該址承租
使用？其原因、事實消滅之始期均一致？而符合首揭本部八十年五月廿五日台財稅第
八○一二四七三五○號函釋？饒有疑義。乃原處分機關未予詳查，以上開訴外人公司
設立登記日期為該址使用之事實日期，遽即補徵八十至八十三年度地價稅，尚嫌率斷
。」為由，將原處分撤銷，著由被告另為處分。被告依該訴願決定意旨重核復查決定
以：本件經於八十五年三月六日及八十六年四月廿九日派員至現場勘查，原告所有坐
落前開土地之廠房於七十九年前皆已停工，部分土地作為該公司辦公室及其貿易業務
進口建材原物料之倉儲使用，其餘土地租與太子公司板橋分公司、顯榮公司光復分公
司及日勝公司板橋分公司等作為汽車修復廠使用。該三公司，董事長為許勝發及其配
偶許鄭溫溫，互為關係企業，依營業稅資料，顯榮公司於七十八年十二月二日設立登
記，且於七十七年七月十五日開始承租原告所有系爭廠地，此有卷附租賃契約書可稽
。太子公司六十九年五月二十日設立營業地址：板橋市○○路○段二五二、二五四號
。八十年元月十七日經該公司董事會議事錄，向經濟部申請分公司變更登記所載地址
為板橋市○○路○段二七九號，經濟部核發執照日期為八十年二月廿日，該公司向原
告承租廠地與顯榮公司承租土地為共同合租。再查日勝公司板橋分公司於七十九年五
月十四日設立登記營業，並向原告承租土地，該公司於八十五年六月十三日遷址板橋
市○○路○段四八六號一樓營業。另光仁段二九二四號土地之基地房屋三樓廠房租與
長頌育樂器材事業股份有限公司（下稱長頌公司）中山保齡球館（八十二年十一月十
二日開業，八十四年十二月一日歇業，併入海山球館）。其地房屋二樓分別租與全英
有限公司（下稱全英公司）海山保齡球館（八十四年元月十七日開業，八十五年十一
月三十日歇業）及全輝有限公司（下稱全輝公司）海山營業所（係由原先之中山、海
山球館合併，八十五年十二月一日開業）。復查太子等公司之修車廠未辦妥工廠設立
登記，且未檢附工業主管機關核准之使用計劃書圖或工廠設立許可證及工廠登記證等
文件，由所有權人或承租公司依土地稅法施行細則第十四條規定提出申請按工業用地
稅率課徵地價稅等由，乃維持原核定。原告不服，主張其八十四年工廠土地實有部分
土地轉租使用，但部分土地仍做產品儲、運及辦公室使用，而原復查決定書所述作為
「辦公室及其貿易業務進口建材原物料之倉庫」，顯係對產品有所誤解。且該產品、
原料原係原告生產所需，原並已取得工廠登記證，並依核定規劃使用，不需另向主管
機關取證，仍符合以工業用地稅率課要件。其八十四年將土地轉租，該年度應依出租
土地比例課徵一般用地之地價稅，八十年至八十三年度被告並未出全部土地出租證據
，將課稅時間推算至八十年起，實有未妥等語，提起訴願。案經臺灣省政府訴願決定
以：系爭土地有無確工業使用，經被告於八十五年三月六日及八十六年四月二十九日
派員至現場勘查結果，系爭土地之廠房於七十九年前皆已停工，部分土地作為原告辦
公室及其貿易業進口建材原物之倉儲使用，其餘土地租與太子公司板橋分公司、顯榮
公司光復分公司及日勝公司等作汽車修復廠使用，從而被告據以核定自八十年至八十
三年依法補徵各年期短繳之地價稅額，並無不合。至訴稱被告未提出全部土地出租證
明乙節，核與事實不符，不足採信等由而駁回其訴願。原告復執前詞爭執，提起再訴
願，亦遭財政部駁回。茲原告復執前詞爭執，自難認為有理由，原處分並無違誤，應
予維持等語。
    理  由
按「供左列事業直接使用之土地，按千分之十計徵地價稅。但未按目的事業主管機關
核定規劃使用者，不適用之：一、工業用地、礦業用地。」「土地所有權人，申請適
用本法第十八條特別稅率計徵地價稅者，應填具申請書，並依左列規定，向主管稽徵
機關申請核定之：一、工業用地：應檢附工業主管機關核准使用計劃圖或工廠設立許
可證及建造執照等文件。其已開工生產者，應檢附工廠登記證。」為土地稅法第十八
條第一項第一款及其施行細則第十四條第一項第一款所明定。又「土地稅法第十八條
規定，工業用地統按千分之十五（現行法改為千分之十）計徵地價稅，但未按核定規
劃使用者不適用之。至於是否已按核定規劃使用，應由工業興辦人或土地所有權人，
向工業主管機關取證，稽徵機關憑以按特別稅率課徵地價稅。．．．工業用地之規劃
使用，既係須經工業主管機關核定，其是否已按核定規劃開始使用，自宜以工業主管
機關之認定為準。」「本案土地原為工廠用地，該工廠已停工，但仍作該公司銷售北
部產品之儲運及轉運使用，依照本部六八台財稅第三六四七二號函規定，由該公司向
主管機關取證，倘經證實仍符按核定規劃使用，自可按工業用地稅率課徵地價稅。」
「依土地法稅法第十七條及第十八條規定，得適用特別稅率之用地，於適用特別稅率
之原因、事實消滅時，應自其原因、事實消滅之次期起恢復按一般用地稅率課徵地價
稅。」「一、『廠房及其附屬建築之用地』及『生產原料倉庫及露天堆置原料用地』
，均視為直接供工廠用地．．．三、辦公廳及單身宿舍在工廠之內者，依照千分之十
五（現行法改為千分之十）稅率課徵地價稅。」亦分別經財政部六十八年九月十四日
台財稅第三六四七二號函、六十九年五月廿八日台財稅第三四二四四號函、八十年五
月廿五日台財稅第八○一二四七三五○號函及五八台財稅發第○二二二○號令釋示在
案。上開函釋，係主管機關本於職權所為解釋，與母法規定無何牴觸，得予援用。本
件原告所有系爭土地，原按工業用地稅率課徵地價稅，經被告派員於八十四年清查發
現原告之工廠已於七十九年停工，且將部分土地出租當修車廠使用，部分土地作保齡
球場使用，乃發單補徵八十年至八十三年短繳之地價稅額。原告循序訴經臺灣省政府
訴願決定，將原處分撤銷，著由被告另為處分。被告依該訴願決定意旨重核復查決定
以：本件經於八十五年三月六日及八十六年四月廿九日派員至現場勘查，原告所有坐
落前開土地之廠房於七十九年前皆已停工，部分土地作為該公司辦公室及其貿易業務
進口建材原物料之倉儲使用，其餘土地租與太子公司板橋分公司、顯榮公司光復分公
司及日勝公司板橋分公司等作為汽車修復廠使用。該三公司，董事長為許勝發及其配
偶許鄭溫溫，互為關係企業，依營業稅資料，顯榮公司於七十八年十二月二日設立登
記，且於七十七年七月十五日開始承租原告所有系爭廠地，此有卷附租賃契約書可稽
。太子公司六十九年五月二十日設立營業地址：板橋市○○路○段二五二、二五四號
。八十年元月十七日經該公司董事會議事錄，向經濟部申請分公司變更登記所載地址
為板橋市○○路○段二七九號，經濟部核發執照日期為八十年二月廿日，該公司向原
告承租廠地與顯榮公司承租土地為共同合租。再查日勝公司板橋分公司於七十九年五
月十四日設立登記營業，並向原告承租土地，該公司於八十五年六月十三日遷址板橋
市○○路○段四八六號一樓營業。另光仁段二九二四號土地之基地房屋三樓廠房租與
長頌公司中山保齡球館（八十二年十一月十二日開業，八十四年十二月一日歇業，併
入海山球館）。其地房屋二樓分別租與全英公司海山保齡球館（八十四年元月十七日
開業，八十五年十一月三十日歇業）及全輝公司海山營業所（係由原先之中山、海山
球館合併，八十五年十二月一日開業）。復查太子等公司之修車廠未辦妥工廠設立登
記，且未檢附工業主管機關核准之使用計劃書圖或工廠設立許可證及工廠登記證等文
件，由所有權人或承租公司依土地稅法施行細則第十四條規定提出申請按工業用地稅
率課徵地價稅等由，維持原核定。有現場圖及房屋租賃契約書（原告與顯榮公司、太
子公司訂立，內載土地分別於七十七年六月七日、三十日及七月十五日交付使用）、
公司執照、稅籍設立號暨統一發票申購申請書、統一發票證設立登記申請書、董事會
議事錄、公司變更登記事項卡、娛樂商開業代徵稅款申請書、歇業申請書、營利事業
登記證等影本附原處分卷可稽，揆諸首揭說明，尚無違誤，一再訴願決定，遞予維持
，俱無不合。原告起訴主張：被告不能依八十四年及八十六年間之實地勘查，推測八
十年至八十三年度土地使用情形，其以承租單位設立日期作為承租證明，並不正確。
且被告並非專業人士，其無確實證據，逕認定部分系爭土地僅作為進口建材原物料倉
儲之用，實有不妥，應按使用面積比例，計算地價稅云云。查土地稅法第十八條第一
項第一款規定，須按目的事業主管機關核定規劃使用之工業用地，方得依優惠稅率課
徵地價稅，尚非所有工業用地均得適用。原告於八十五年八月二十九日申請復查時自
承，其工廠已於七十九年停工，有復查申請書附原處分卷足憑。原告原依主管機關核
定規劃開工生產之工廠既已停工，且依前述資料顯示，系爭土地之一大部分，於七十
七年間即出租交付他人使用，顯與原核定使用方式有異。原告縱未將全部土地出租，
有部分土地仍作該公司產品之儲運及轉運使用，惟原規劃既係全部土地作為工廠使用
，現有一大部分已出租，顯與原核定規劃使用不同，部分自用亦難認符合原核定規劃
使用，不得適用優惠稅率，原告主張按使用面積比例，適用優惠稅率於法無據。況原
告並未向主管機關取證，經證實仍符合按核定規劃使用，依首揭函釋，亦不得適用優
惠稅率。所訴應無可採，其訴非有理由，應予駁回。
據上論結，本件原告之訴為無理由，爰依行政訴訟法第二十六條後段，判決如主文。
中    華    民    國     八十九      年      一      月      十三       日
                    行 政 法 院 第 一 庭
                                審 判 長 評  事      黃  綠  星
                                         評  事      藍  獻  林
                                         評  事      黃  璽  君
                                         評  事      廖  宏  明
                                         評  事      鄭  忠  仁
右  正  本  證  明  與  原  本  無  異
                                         法院書記官  邱  彰  德
中    華    民    國     八十九      年      一      月      十三       日


司法院資訊處製作；財團法人民間司法改革基金會備份。
